【裁判字號】    90,交聲,337
【裁判日期】    901015
【裁判案由】    違反道路交通管理處罰條例聲明異議
【裁判全文】
臺灣臺北地方法院交通事件裁定                      九十年度交聲字第三三七號
    異議人即
    受處分人  甲○○
右列受處分人因違反道路交通管理處罰條例案件，對於臺北市交通事件裁決所中華民
國九十年四月四日所為之裁決( 原處分案號：北市裁三字第裁22-ABV038164號 )聲明
異議，本院裁定如左：
        主      文
異議駁回。
        理      由
一、按「道路交通安全規則」第一百十四條第二款規定「汽車駕駛人有飲酒後其吐氣
    所含酒精成份超過每公升0.25毫克以上之情形者，不得駕車」，如汽車駕駛人駕
    駛汽車有酒精濃度過量情形者，處新臺幣六千元以上一萬二千元以下罰鍰，並當
    場禁止其駕駛及吊扣其駕駛執照六個月，修正前「道路交通管理處罰條例」三十
    五條第一項第一款及第六十三條第一項第三款則有處罰規定( 按「道路交通管理
    處罰條例」第三十五條雖於九十年一月十七日總統令修正公布，提高罰鍰金額至
    新臺幣一萬五千元以上六萬元以下，並當場禁止其駕駛及吊扣其駕駛執照一年，
    自同年六月一日起施行，惟因交通違規裁罰案件之性質，係道路交通主管機關本
    於職權就個別交通違規行為所為裁罰之決定而對外直接發生法律效果之單方行政
    行為，按實體從舊程序從新原則，本件仍應適用行為時即修正前之「道路交通管
    理處罰條例」，併此敘明，行政法院五十六年度判字第八十一號判例參照。
二、本件受處分人即異議人甲○○於八十九年十月卅日清晨七時廿分許，駕駛一輛車
    牌NQ-253號營業小客車，沿雙向四車道之臺北市○○路( 南側 )外線車道由西往
    東方向行駛，途經永吉路、松信路有燈光號誌交岔路口，適遇紅燈號誌停駛在外
    線車道( 第二輛車 )，迨燈光號誌變為准許車輛通行之「綠燈號誌」時，竟在車
    內駕駛座打盹睡著而未起步前駛，適為在該交岔路口執行交通疏導勤務之臺北市
    政府警察局信義分局交通分隊員警童子威發覺有異，上前叫醒受處分人並指揮其
    靠邊受檢，因受處分人身上有濃厚酒味，經檢測其吐氣所含酒精成份每公升0.49
    毫克，認其有違反行為時「道路交通管理處罰條例」第三十五條第一項第一款「
    駕駛汽車酒精濃度過量」之情形，當場掣單( 北市警交大字第ABV038164 號 )舉
    發並指定應到案日期( 八十九年十一月十五日 )，因受處分人拒絕收受該紙舉發
    違規通知單，經童警員記明其事由，依「違反道路交通管理事件統一裁罰標準及
    處理細則」第十一條第一項第一款規定，視為受處分人已收受該紙舉發違規通知
    單。嗣因受處分人未依規定自動繳納罰鍰，亦未依規定到案聽候裁決，原處分機
    關依「道路交通管理處罰條例」第三十五條第一項第一款及「違反道路交通管理
    事件統一裁罰標準及處理細則」第四十四條第一項規定，於九十年四月四日逕行
    從重裁處新臺幣一萬二千元罰鍰及吊扣其駕駛執照六個月之處分。
三、訊據受處分人甲○○雖不否認其於前揭時地在該輛車牌AYH-715 號營業小客車內
    ，為警檢測其吐氣所含酒精成份每公升0.49毫克之事實，惟矢口否認有違反「道
    路交通管理處罰條例」之行為，初於九十年三月九日向原處分機關提出之「申訴
    紀錄表」內，坦承其「不勝酒力，於是停在永吉路松信路口，在車內休息，於早
    上七點多，員警前來把我叫醒，同時測試酒精濃度超量」云云；其後於「聲明異
    議狀」內，則改稱「異議人係於是日凌晨與友人在卡拉ＯＫ店唱歌，因已飲酒，
    乃由未飲酒之友人王育南駕車( 車牌AYH-715 計程車 )，迨駛至永吉路松信路口
    時，異議人以清晨該處叫車之客人較多，乃要求停於該路口之路邊，隨後王育南
    即先行離去」云云；惟受處分人於本院調查中則又一改稱「我打電話請友人( 王
    育南 )到新店來開我車子( 車牌AYH-715 計程車 )載我回家，結果把我放在永吉
    路松信路口停車，朋友( 王育南 )見我很累，叫我在車上睡覺，因為是違規停車
    ，所以第二天早上警察叫我起來將車開走，仍然進行酒測」云云。經查：
    (一)受處分人先後三次辯解不但相互矛盾，且核與證人王育南於本院調查庭訊中
        證述「八十九年十月卅日凌晨一時許，其還在外面駕駛計程車營業，接到受
        處分人( 要求幫忙開車 )電話，途經臺北市○○路近永吉路口靠邊停車，搭
        乘其他計程車前往新店市○○路通用電子公司對面，開他的車載他回家，由
        於受處分人家住內湖，乃請其將車駛抵其原先停車地點路邊讓他休息就好，
        其就將該輛受處分人的車子( 車牌AYH-715 計程車 )停在永吉路( 市○○道
        下橋匝道旁 )往前接近松信路口約五公尺路邊紅線違規停車(沒 有緊靠路邊
        停車 )，請他在車上休息就離開了」等情不符。受處分人之辯解無法信為實
        在，證人王育南係受處分人之友人，且係受處分人於聲明異議時才提出之證
        人，證詞難免偏頗亦不足採信。
    (二)右揭受處分人駕駛汽車有「酒精濃度過量」之違規事實，有其吐氣所含酒精
        成份每公升0.49毫克之酒精測試成果表影本一紙在卷可稽。證人( 舉發員警
         )童子威於本院調查中，就其於前揭時地執行交通疏導勤務時，發現受處分
        人居然駕車在永吉路( 南側 )外線車道等候紅綠燈變換停駛之際打盹睡著，
        經其上前將其叫醒將車停靠路邊受檢等情具結論述綦詳，載明筆錄在卷可稽
        。況查交通警察掣單舉發違反道路交通管理處罰條例所列之違規事實，本質
        上為行政處分，係公務員基於職務上之權力，依法就特定之具體事件所為之
        具公法上效果之單方面行政行為，基於公務員為公法上行為具有公信力之原
        則，該行政行為當可被推定為真正，其據以依法處分之事實認定亦為正確無
        誤，從而本件受處分人空言否認其有「駕駛汽車酒精濃度過量」之違規行為
        ，所為辯解均無非係卸責之詞，不足採信。本件受處分人「駕駛汽車酒精濃
        度過量」之事證明確。從而原處分機關依行為時「違反道路交通管理事件統
        一裁罰標準及處理細則」第四十四條第一項及「道路交通管理處罰條例」第
        三十五條第一項第一款規定從重裁處新臺幣一萬二千元並吊扣其駕駛執照六
        個月之處分核無違誤，本件受處分人之異議為無理由，自應將其異議駁回。
據上論斷，應依道路交通案件處理辦法第十九條，裁定如主文。
中      華      民      國    九    十    年      十      月    十五    日
                          臺灣臺北地方法院交通法庭
                                  法  官  鍾      華
右正本證明與原本無異。
如不服本裁定，應於裁定送達後五日內向本院提出抗告狀。
                                  書記官  黃  繡  琴
中      華      民      國    九    十    年      十     月     十五    日


司法院資訊處製作；財團法人民間司法改革基金會備份。
